【裁判字號】    98,易,6
【裁判日期】    980731
【裁判案由】    竊盜
【裁判全文】
臺灣士林地方法院刑事判決                 98年度易字第6號
公  訴  人  臺灣士林地方法院檢察署檢察官
被      告  丙○○
選任辯護人  馬潤明律師
被      告  甲○○
選任辯護人  李志澄律師
            林國明律師
上列被告等因竊盜案件，經檢察官提起公訴（97年度偵續字第
240 號），本院判決如下：
    主  文
丙○○、甲○○均無罪。
    理  由
一、公訴意旨略以：被告丙○○係臺北縣汐止市○○街147-163
    號「康寧科技園區」（下稱康寧園區）管理委員會監察委員
    （下稱監委），被告甲○○係受東京都保全公司指派至康寧
    園區擔任總幹事。丙○○擔任上開職務期間，與甲○○均明
    知管理委員會於民國96年5 月22日及6 月23日僅決議就嚴重
    影響公共安全之堆置物品，通知各廠戶拆除、移走、還原，
    若未依規定配合，則由管理委員會將違規人資料及事實，報
    請縣政府處理，詎其2 人竟共同基於意圖為自己不法所有之
    犯意聯絡，利用上揭處理園區內堆置物品之機會，乘該園區
    之良勝科技有限公司（下稱良勝公司）因遷廠而將其所有之
    UPS 不斷電設備2 臺，暫置放臺北縣汐止市○○街151 號警
    衛室後方空地未有人看管，於96年11月間某日，由丙○○指
    示甲○○將該不斷電設備作為廢棄物回收處理，甲○○即於
    96年11月14日連絡不知情之宏順環保工程有限公司負責人郭
    金來前來估價收購，並以新臺幣（下同）22,200元將上揭不
    斷電設備販售予郭金來，共同以此方式竊取該不斷電設備得
    逞，嗣經良勝公司報警，經警於同年11月26日晚上8 時20分
    許，循線在臺北縣汐止市○○路○ 段125 巷內之資源回收場
    查獲上揭不斷電設備，並深入追查，始查悉上情。因認被告
    2 人均涉犯刑法第320 條第1 項竊盜罪嫌。
二、按犯罪事實應依證據認定之，無證據不得認定犯罪事實；不
    能證明被告犯罪者，應諭知無罪之判決，刑事訴訟法第 154
    條第2 項、第301 條第1 項分別定有明文。又事實之認定，
    應憑證據，如未能發現相當證據，或證據不足以證明，自不
    能以推測或擬制之方法，為裁判基礎；且認定犯罪事實所憑
    之證據，雖不以直接證據為限，間接證據亦包括在內，然而
    無論直接證據或間接證據，其為訴訟上之證明，須於通常一
    般之人均不致有所懷疑，而得確信其為真實之程度者，始得
    據為有罪之認定，倘其證明尚未達到此一程度，而有合理之
    懷疑存在而無從使事實審法院得有罪之確信時，即應由法院
    為諭知被告無罪之判決，有最高法院40年台上字第86號判例
    、76年台上字第4986號判例可資參照。次按刑事訴訟法第16
    1 條已於91年2 月8 日修正公布，修正後同條第1 項規定：
    檢察官就被告犯罪事實，應負舉證責任，並指出證明之方法
    。因此，檢察官對於起訴之犯罪事實，應負提出證據及說服
    之實質舉證責任。倘其所提出之證據，不足為被告有罪之積
    極證明，或其闡明之證明方法，無從說服法官以形成被告有
    罪之心證，基於無罪推定之原則，自應為被告無罪判決之諭
    知，更有最高法院92年台上字第128 號判例意旨足參。
三、本件公訴人認被告2 人涉犯竊盜罪嫌，無非係以告訴代理人
    之指訴、證人翁其興之陳述、康寧園區管理委員會會議紀錄
    、銀行帳戶交易明細表及被告2 人之供述為其主要論據。訊
    據被告2 人均堅決否認犯行，被告丙○○辯稱：被告甲○○
    聯絡資源回收業者將不斷電設備變賣一事，伊雖事先知情同
    意，然渠等係出於清理康寧園區公共區域遭人任意推放物品
    之目的所為，主觀上並無不法所有意圖等語；被告甲○○則
    辯稱：本案伊係依照管理委員會之指示，將不斷電設備以回
    收物變賣處理，所得款項原欲於月底時入帳，案發後因一時
    害怕，始不敢據實陳述，惟伊主觀上並無不法所有之意圖等
    語。
四、本院查：
(一)、證據能力之判斷：
  1.按被告以外之人於審判外之言詞或書面陳述，除法律有規定
    者外，不得作為證據，刑事訴訟法第159 條第1 項定有明文
    。本件告訴代理人戊○○及證人翁其興為被告以外之人，其
    等於警詢所為之陳述，屬被告以外之人於審判外所為陳述，
    辯護人於本院準備程序中爭執其證據能力，復查無得以之為
    證據之法律規定，依法不得作為證據。又告訴代理人戊○○
    於偵查中向檢察官所為陳述，未經依法具結，亦無證據能力
    。
  2.又被告及其辯護人與檢察官對於以下本院作為得心證依據之
    各項證據資料，經本院審理時逐項提示，均不爭執證據能力
    ，且未於言詞辯論終結前聲明異議，視為同意作為證據，本
    院審酌上開各項證據作成時之狀況，認為並無不可信或不適
    當之情事，依刑事訴訟法第159 條之5 第2 項及第159 條之
    4 之規定，均認有證據能力。
(二)、被告甲○○於96年11月間擔任康寧園區總幹事，於同年月14
    日聯絡不知情之宏順環保工程有限公司負責人郭金來前來社
    區，就告訴人良勝公司所有放置在園區警衛室後方屬公共區
    域之空地上之UPS 不斷電設備（下稱系爭設備）2 台，連同
    不詳之人所有之不斷電設備1 台進行資源回收估價，經雙方
    議定以22,000元成交後，郭金來旋於同日18時許，指派不知
    情之司機阮憲彰前往園區搬運清除上開設備，惟因重量過重
    ，阮憲彰當日僅清運1 台，郭金來乃再指示不知情之曾明輝
    隨同阮憲彰於97年11月15日23時許，駕駛吊車前往園區將剩
    餘2 台設備搬運清除，均載往位在臺北縣汐止市○○路○段
    125 巷內之資源回收場後拆解變賣，郭金來並依約於96年11
    月14日下午將收購之現金22,000元交付被告甲○○等情，業
    據被告甲○○供承不諱，核與證人郭金來於警詢中證述因從
    事資源回收業，受被告甲○○委託，收購系爭不斷電設備，
    伊並指示司機阮憲彰、曾明輝等人前往搬運清除之經過（參
    見97年度偵字第518 號卷< 下稱偵字卷> 第10頁至第13 頁
    ）、證人阮憲彰及曾明輝於警詢、偵查中一致證述受郭金來
    指示，於前揭時、地搬運不斷電設備3 台至資源回收場之過
    程（參見同上偵字卷第14頁至第21頁、第108 頁至第109 頁
    ）、證人即康寧園區警衛翁其興於偵查中證稱伊目擊郭金來
    至園區找被告甲○○，被告甲○○曾帶郭金來至警衛室後方
    堆放系爭不斷電設備之空地後，即有工人開始搬運該等設備
    ，15日晚間23時許又有工人前來搬運該等設備離去等情（參
    見同上偵字卷第111 頁）及證人即告訴代理人戊○○（於本
    院審理中改名劉姵樺）於本院審理中指證伊於96年11月16日
    上午，發現良勝公司所有放置康寧園區警衛室後方空地之不
    斷電設備2 台不見，遂報警處理等語（參見本院卷第94頁至
    第96頁）相符，並有員警受理報案後，循線在臺北縣汐止市
    ○○路○ 段12巷內之資源回收場查獲該等不斷電設備遭解體
    後之部分剩餘零件照片、康寧園區所裝設監視系統攝得貨車
    前往搬運系爭設備後離去畫面之翻拍照片，以及告訴人領回
    前揭剩餘零件後出具之贓物認領保管單等件在卷可稽（附於
    同上偵字卷第75頁至第85頁、第89頁至第90頁、第151 頁）
    ，此部分之事實應甚明確，堪以認定。
(三)、又查被告丙○○於96年11月間，因擔任康寧園區管理委員會
    監委，曾指示被告甲○○就警衛室後方空地堆放之物品，以
    屬廢棄物者予以丟棄、資源回收物予以變賣方式處理，且於
    系爭設備遭以回收物清運變賣前，即獲被告甲○○告知已洽
    請資源回收商以22,000元收購系爭設備之事，並予以同意等
    情，業據被告丙○○、甲○○於本院審理時一致供承在卷，
    核與證人即康寧園區管理委員會副主委丁○○到院具結證稱
    案發前幾天，被告丙○○曾向伊提到園區內有很多堆置物品
    ，並提到本案之不斷電設備，被告丙○○當時表示要賣給資
    源回收之類的，也有提到要賣22,000元，並說由總幹事處理
    中，伊說能賣多少就賣多少，那個價錢也可以等語相符（參
    見本院卷第77頁至第78頁），參以證人即康寧園區管理委員
    會主委乙○○亦於本院審理時具結證實因伊經常不在國內，
    社區內之事務均交由副主委及監委處理乙情明確。綜上，此
    部分之事實，亦甚明確，堪以認定。
(四)、再者，告訴人良勝公司原本設址康寧園區，並為該園區之區
    分所有權人，該公司所有之系爭不斷電設備2 台因無法利用
    電梯搬運上樓而堆放在園區內1 樓梯廳，因已妨礙其他廠戶
    拿取信箱信件，引發廠戶不滿，經當時之管理委員會總幹事
    己○○逐戶詢問查明為告訴人良勝公司所有之物後，曾請告
    訴人公司將該等設備移走，因事隔幾週後仍堆放原處，己○○急於處理，復考量主委未住園區且未在園區上班，遂未向
    管理委員會報備上情，即自行提議並經良勝公司同意後，以
    堆高機將系爭設備移至警衛室後方空地暫時堆放，並以帆布
    覆蓋而未標明所有人，事後仍未向管委會報告，迨告訴人良
    勝公司於96年6 月初搬離康寧園區後，己○○曾多次催告告
    訴人公司將該等設備移走而未獲回應，康寧園區嗣於96年9
    月間更換總幹事，己○○於辦理交接時，僅交接園區內公物
    ，並未將前揭設備係良勝公司所有及堆放乙情告知新任總幹
    事即被告甲○○，且告訴人良勝公司迄至本案案發時止，均
    未主動向被告2 人或康寧園區管理委員會其他人員告知系爭
    設備為該公司所有之物等情，業據證人己○○、戊○○於本
    院審理中結證詳確（參見本院卷第56頁至第61頁、第94頁、
    第97頁、第100 頁至第102 頁）。參以證人己○○進一步證
    稱警衛室後方空地上除堆放告訴人所有之系爭設備外，尚有
    其他舊馬達之類的雜物亦堆放該處，且不知道為何人所有乙
    情明確（參見本院卷第62頁）。是以，被告2 人辯稱因系爭
    設備與其他雜物長期堆放警衛室後方公共區域，被告甲○○
    曾逐戶詢問系爭設備為何人所有之物未果後，始將系爭設備
    連同其他雜物一併以資源回收物處理等情，應屬有據，堪予
    採信。
(五)、另一方面，康寧園區於被告甲○○擔任總幹事前，園區內住
    戶在公共區域堆置私人物品之情形極為普遍，幾乎每個月的
    管理委員會會議均針對該問題加以討論，為園區內長久以來
    困擾之問題，本案發生前一月之96年10月份會議時，亦曾討
    論該議題，當時主委並交待新任總幹事即被告甲○○處理園
    區內之堆置物等情，業據證人即管理委員會主委乙○○、副
    主委丁○○到院結證明確（參見本院卷第73頁至第74頁、第
    80頁），並有康寧科技園區管理委員會96年5 月22日、96年
    6 月23日會議紀錄在卷可稽（附於同上偵字卷第96頁至第97
    頁），堪認屬實。雖觀乎該等會議紀錄中就堆置物處理方式
    ，係載明先以公告、掛號信函方式通知廠戶拆除、移走，未
    經配合者，經寄發存證信函後，報請主管機關（縣政府）依
    法處理，然於會議中，有人提議直接將該等堆置物區分為廢
    棄物或資源回收物，分別予以丟棄或交由資源回收業者處理
    ，因有其他人認為此種作法不妥，始決議應先發存證信函通
    知所有人；亦即當時管委會的認知是要先發存證信函後，所
    有人仍未回應，才可以當廢棄物或回收物處理等情，亦據證
    人己○○、乙○○結證在卷（參見本院卷第60頁至第61頁、
    第75頁至第76頁），堪認康寧園區管理委員會針對經一再通
    知仍不予配合清除堆置物之廠戶，確有同意採取由管理委員
    會逕行以廢棄物或回收物方式加以處理之作法。而查，告訴
    人所有之系爭設備係長期堆置在康寧園區之公共區域，雖證
    人乙○○、己○○均證稱並未寄發存證信函予告訴人，然亦
    證實曾多次公告通知廠戶自行清除堆置物，而告訴人始終未
    配合執行清除工作，反於搬離該園區後，仍繼續將系爭設備
    堆置在園區內之公共區域，縱經前任總幹事己○○於離職前
    通知該公司處理，仍置之不理等情明確（參見本院卷第56
    頁、第66頁、第72頁），而被告丙○○、甲○○2 人分別擔
    任康寧園區管理委員會之監察委員、總幹事，負責園區內堆
    置物處理事宜，因園區已多次公告通知廠戶自行處理堆置物
    ，且被告甲○○於處理系爭設備前，並曾逐戶詢問屬何人所
    有未果，始未再發存證信函而逕將之以資源回收物變賣處理
    ，核渠等所為，應係處理園區內公共事務，主觀上出於解決
    康寧園區內長期存在公共區域遭廠戶任意堆置物品此一問題
    之動機無訛，此由證人丁○○到院證稱：「（問：在處理該
    不斷電設備時，是否有先查明已向所有人公告或通知）當時
    我們認為之前就公告過，所以東西是何人已不重要，因為對
    方都不處理。」、「（問：園區內有私人的物品堆置在公共
    區域，是否是長久以來存在困擾的問題）是的。」等語益徵
    明確（參見本院卷第80頁）。是被告2 人於變賣系爭設備時
    ，雖確未窮盡所有追查所有人之可能途徑（如：詢問前任總
    幹事己○○），致作法上容有未盡之處，然渠等既乏營取私
    利之動機目的，自難逕認被告2 人行為時，主觀上對該等設
    備有不法所有之意圖。
(六)、至於公訴人雖另以被告甲○○於案發後，曾要求康寧園區警
    衛翁其興於警詢時，以不知道何人將系爭設備變賣回應；且
    被告甲○○遲至案發後之96年11月28日，始將變賣系爭設備
    所得存入康寧園區管理委員會帳戶等情，資為認定本件起訴
    犯罪事實之論據。訊據被告甲○○，則以案發後，係因一時
    害怕，始指使翁其興為不實陳述；所收變賣得款，本欲嗣月
    底時再行入帳為由置辯，經核該等辯解尚非無據，茲說明如
    下：
  1.被告2 人將系爭設備作資源回收物變賣清除，雖無從逕認渠
    等主觀上即有不法所有之意圖，然作法上仍有未盡之處，容
    有擔負其他法律責任之可能性，況告訴人於案發當日上午查
    覺系爭設備不見後，隨即向管理委員會質問設備下落，並立
    即報警提出竊盜告訴，要求員警偵詢案發當晚之警衛翁其興
    ，是被告甲○○因見事態嚴重，自覺行為不當，恐遭究責，
    一時失慮而指使翁其興於警詢時隱瞞事實，誠屬可能，此等
    作法雖屬不該，然究與其有無犯罪之認定無必然關連。
  2.再者，康寧園區96年10月份之資源回收款項即係於同月31日
    入帳，此有該園區96年10月份收入、支出（銀行）總表在卷
    可考（附於本院卷第113 頁至第115 頁），是被告甲○○辯
    稱本案變賣系爭設備所得款項，原訂於11月底入帳乙情，尚
    非無據；參以被告甲○○於變賣系爭設備前，即已將變賣之
    事連同與回收業者談妥收購價為22,000元等情告知監委即被
    告丙○○，被告丙○○並再告知案外人副主委丁○○，均據
    認定如前，衡情被告甲○○並無可能以不將帳款存入康寧園
    區管理委員會帳戶方式，隱瞞得款之事實。從而，僅憑被告
    甲○○未將款項立即入帳之事實，尚難推論其涉犯起訴犯行
    。
五、綜上所述，本件公訴人所舉證據，尚無從使本院確信被告2
    人於變賣告訴人所有系爭設備時，主觀上有不法所有之意圖
    ，自無從逕以竊盜罪相繩，此外復查無其他積極證據證明被
    告2 人涉犯起訴書所載竊盜犯行，本案應屬被告2 人因過失
    將告訴人所有之物逕以資源回收物變賣之民事糾紛，無從證
    明被告2 人犯罪，揆諸前揭說明，自應為被告2 人無罪之諭
    知。
據上論斷，應依刑事訴訟法第301條第1項，判決如主文。
本案經檢察官徐名駒到庭執行職務。
中    華    民    國    98    年    7     月    31    日
                  刑事第六庭法  官   吳祚丞
以上正本證明與原本無異。
如不服本判決應於收受正本後10日，向本院提出上訴書狀。
                         書記官   陳紀元
中    華    民    國    98    年    7     月    31    日


司法院資訊處製作；財團法人民間司法改革基金會備份。
